【裁判字號】    90,交易,409
【裁判日期】    900731
【裁判案由】    過失傷害
【裁判全文】
臺灣高雄地方法院刑事判決                          九十年度交易字第四九號
    公  訴  人  臺灣高雄地方法院檢察署檢察官
    被      告  甲○○
右列被告因過失傷害案件，經檢察官提起公訴（九十年度偵字第四二五九號、九十年
度偵字第七一八一號），本院判決如左：
    主  文
甲○○因過失傷害人，處拘役伍拾日，如易科罰金，以佰元折算壹日。
    事  實
一、甲○○領有重型機車駕駛執照，於民國八十九年十二月二十二日中午十二時十五
    分許，騎乘車牌號碼ＺＪＩ－○○一號輕型機車，沿高雄市○○區○○路二七七
    號旁巷道，由南往北方向行駛，至該巷道與凱歌路交岔路口欲右轉進入凱歌路往
    東方向行駛，理應注意車輛行駛時，駕駛人應注意車前狀況，隨時採取必要之安
    全措施及車輛行至無號誌之交岔路口，支線道應暫讓幹線道車先行，而依當時客
    觀情狀天候晴、日間自然光線、柏油路面乾燥、無缺陷無障礙物、視距良好，依
    其智識、能力並無不能注意之情事，竟疏未注意，遂於通過上開交岔路口時，撞
    及由乙○○所騎乘載有其子賴德之車牌號碼ＺＩＸ－九九九號輕型機車腳踏板處
    ，致乙○○人車倒地，其子賴德因而受有右撓尺骨骨折之傷害。
二、案經賴德之法定代理人周家芬告訴及乙○○訴由高雄市政府警察局三民第一分局
    報請臺灣高雄地方法院檢察署檢察官偵查起訴。
    理  由
一、訊據被告甲○○固不否認有於右揭時、地發生車禍肇事，致被害人賴德受有前開
    傷害之事實，惟矢口否認有何過失犯行，辯稱：伊騎車沿一條巷子行駛，欲右轉
    進入凱歌路，行經凱歌路二七七號前，因該處停放一輛新竹貨運小貨車，道路變
    的狹小，伊當時有逆向行駛，而對方騎車時可能看旁邊而疏未注意前方，致與伊
    車發生擦撞，後來有與告訴人簽訂賠償同意書，但係在告訴人家中承受壓力及當
    時急於當兵收假之情形下所簽，事後發現賠償金額過高，伊經濟狀況不佳而無法
    賠償云云。經查：（一）右揭犯罪事實，業據告訴人周家芬、乙○○二人指訴綦
    詳，並有博正醫院出具之診斷證明書一紙附卷可稽。按汽車行駛時，駕駛人應注
    意車前狀況，並隨時採取必要之安全措施及車輛行至無號誌之交岔路口，支線道
    車應暫停讓幹線道車先行，道路交通安全規則第九十四條第三項、第一百零二條
    第一項第二款各定有明文。此為一般汽車駕駛人所應注意並確實遵守之事項，被
    告考領有重型機車駕駛執照，業據被告庭呈駕駛執照附卷可憑，是被告對於上開
    規定理當知之甚詳，騎車時應注意上述規定並確實遵守之。再依當時客觀情狀天
    候晴、日間有自然光線、柏油路面乾燥無缺陷、無障礙物、視距良好等情，此為
    被告所不爭執，則依被告之智識、能力並無不能注意之情事。且依當時路況，被
    告係行駛於小巷子之支線道欲右轉進入凱歌路之幹線道，在路口轉彎處尚停放一
    輛新竹貨運小貨車，此為被告所自承，則上開路口右方車流情形因遭貨車阻擋，
    視線本屬不佳，倘若被告確實減速慢行，復於交岔路口依規定停車確定左右方來
    車後始予通行，應可避免本件車禍之發生，乃被告竟冒然右轉駛入逆向來車道，
    致撞及告訴人乙○○所騎機車左腳踏板處，此經告訴人指陳甚詳，並口述由警員
    製作車禍現場草圖一份附卷可參，被告亦不否認有右轉駛入逆向來車道之情形，
    則依二車之行進方向、路線及撞擊位置，足見被告於凱歌路二七七號旁巷道與凱
    歌路交岔路口欲右轉時，未注意車前狀況，冒然駛入逆向來車道及未暫讓告訴人
    所騎乘之幹線道車先行，致與告訴人騎乘之機車發生擦撞，被告就本件交通事故
    之發生確有過失，甚為明確。雖被告辯稱當時伊已轉入凱歌路之幹線道，而對方
    也未注意車前狀況，才導致本件車禍云云，惟為告訴人乙○○所否認，且依前述
    被告係撞及告訴人乙○○所騎機車左腳踏板處之位置，致告訴人乙○○人車倒地
    之情形以觀，足認應係被告欲右轉進入凱歌路，因交岔路口有貨車阻擋，仍冒然
    駛入逆向來車道之駕駛行為不當所導致。縱認告訴人乙○○於行進中有疏未注意
    車前狀況，採取必要之安全措施，僅其對本件車禍之發生是否與有過失之責任，
    仍不能因此解免被告應負之過失刑責，被告所辯顯不足採。（二）另參酌被告自
    承有簽訂賠償同意書，應允賠償新台幣二十萬元等情，有承諾書影本一紙在卷可
    憑，倘非被告當時自知理虧，豈有自願簽訂賠償同意書之理？雖其事後辯稱係因
    在告訴人家中承受壓力及當兵急於收假之情形所簽，仍不能謂其當時確非自願性
    簽下賠償同意書，否則何以未提起撤銷或確認該等同意書為無效之法律行為？顯
    見被告應係事後認為賠償金額過高而不願履行才否認犯行無訛。（三）被害人賴
    德因本件交通事故受有右撓尺骨骨折之傷害，已據告訴人提出診斷證明書一紙為
    證，有如前述。是被告之過失行為與被害人之傷害結果間，具有相當因果關係，
    本件事證明確，被告過失傷害犯行，堪以認定。
二、核被告甲○○所為，係犯刑法第二百八十四條第一項前段過失傷害罪。爰審酌被
    告並無前科，素行尚佳，目前仍服役軍中，就本件車禍發生之過失程度，被害人
    所受傷害程度，及被告迄今尚未與告訴人達成民事和解等一切情狀，量處如主文
    所示之刑。又被告行為後，刑法第四十一條業經立法院於九十年一月四日修正為
    第四十一條第一項：「犯最重本刑為五年以下有期徒刑之刑之罪，而受六個月以
    下有期徒刑或拘役之宣告，因身體、教育、職業、家庭之關係或其他正當事由，
    執行顯有困難者，得以一元以上三元以下折算一日，易科罰金。但確因不執行所
    宣告之刑，難收矯正之效，或難以維持法秩序者，不在此限。」，並經總統於九
    十年一月十日公布施行，而易服勞役及期間、數罪併罰之定執行刑、緩刑及易以
    訓誡、易科罰金各事項，均應依新法【最高法院二十四年七月民刑庭總會決議（
    二）意旨參照】，本件被告行為後法律既有變更，雖其所犯之罪原在得易科罰金
    之適用範圍，仍應依刑法第二條第一項前段之規定，併諭知如易科罰金之折算標
    準，以資懲儆。
三、據上論結，應依刑事訴訟法第二百九十九條第一項前段，刑法第二條第一項前段
    、第二百八十四條第一項前段、修正後第四十一條第一項前段，罰金罰鍰提高標
    準條例第一條前段、第二條，判決如主文。
中      華      民      國    九十      年      七      月    三十一    日
                                      臺灣高雄地方法院交通法庭
                                                法    官    裕  斗
右正本證明與原本無異。
如不服本判決，應於判決送達後十日內，向本院提出上訴狀。
                                                書 記 官  龔      能
中      華      民      國    九十      年      七      月    三十一    日
附錄本案論罪科刑法條全文：
刑法第二百八十四條第一項前段。
因過失傷害人者，處六月以下有期徒刑、拘役或五百元以下罰金。致重傷者，處一年
以下有期徒刑、拘役或五百元下罰金。


司法院資訊處製作；財團法人民間司法改革基金會備份。
